【裁判字號】    99,裁,1233
【裁判日期】    990527
【裁判案由】    記帳士法
【裁判全文】
最  高  行  政  法  院  裁  定
                                      99年度裁字第1233號
上  訴  人  甲○○等571人（姓名及住所如附表所示）
共      同
訴訟代理人  林石猛  律師
被 上訴 人  財政部
代  表  人  李述德
上列當事人間記帳士法事件，上訴人對於中華民國99年2月25日
臺北高等行政法院98年度訴字第1889號判決，提起上訴，本院裁
定如下：
    主  文
上訴駁回。
上訴審訴訟費用由上訴人負擔。
    理  由
一、按對於高等行政法院判決之上訴，非以其違背法令為理由，
    不得為之，行政訴訟法第242條定有明文。依同法第243條第
    1項規定，判決不適用法規或適用不當者，為違背法令；而
    判決有同條第2項所列各款情形之一者，為當然違背法令。
    是當事人以高等行政法院判決有不適用法規或適用法規不當
    為上訴最高行政法院之理由時，其上訴狀或理由書應有具體
    之指摘，並揭示該法規之條項或其內容。如以行政訴訟法第
    243條第2項所列各款情形為理由時，其上訴狀或理由書，應
    揭示合於該條項各款之事實，如未依此項方法表明者，即難
    認為已對高等行政法院判決之違背法令有具體之指摘，其上
    訴自難認為合法。
二、本件上訴人等原取得記帳及報稅代理業務人登錄執業證明書
    ，旋記帳士法於民國96年7月11日修正公布增列第2條第2項
    規定，依該法第35條規定領有記帳及報稅代理業務人登錄執
    業證明書者，得換領記帳士證書，並充任記帳士。上訴人等
    遂申經被上訴人核發記帳士證書及准予登錄執行記帳士業務
    。嗣司法院於98年2月20日公布釋字第655號解釋，以記帳士
    法第2條第2項規定有違憲法第86條第2款規定意旨，應自該
    解釋公布之日起失其效力。被上訴人乃於98年3月23日以台
    財稅字第09804521600號函、第09804521520號函、第098045
    15760號函及第09804522490號函上訴人等，自發文日起廢止
    前開核發記帳士證書及准予登錄執行記帳士業務之處分，原
    核發記帳士證書一併註銷，上訴人等得依記帳士法第35條及
    相關規定繼續執業。上訴人等不服，遂循序提起本件行政訴
    訟。
三、本件上訴人等對於高等行政法院判決上訴，主張：原審法院
    以記帳士法第2條第2項規定因司法院釋字第655號解釋公布
    後，認為有違憲法第86條第2款規定，應自解釋公布之日起
    失其效力，故而該規定屬重大明顯違反上位規範，依司法院
    釋字第525號解釋意旨，率認原核證處分為信賴不值得保護
    ，其推論邏輯實屬謬誤，蓋經國會制定、總統公布之法律，
    形式上殊無違反上位規範重大且明顯之可能，況系爭法規是
    否違憲，尚涉及考試權、平等權及信賴保護原則之權衡，其
    違反憲法實難認為明顯而重大，況原核證處分既屬合法授益
    處分，於處分廢止時，自應同時給予合理之信賴損失補償，
    然被上訴人卻未依正當法律程序，即遽為廢止處分，而原審
    法院未善盡職權調查之能事，逕認上訴人並無信賴損失，故
    原判決實有不適用法規或適用不當及應依職權調查而未予調
    查之違法等語，雖以原判決違背法令為由，惟核其上訴理由
    ，係就已經司法院釋字第655號解釋之事項，泛引與本件爭
    議無涉之專門職業及技術人員考試法第2條及同法施行細則
    第2條規定暨「記帳士法第35條規定之管理辦法」，指摘原
    判決違法，並就原審已論斷且已經司法院釋字第655號解釋
    者，泛言未論斷及違反平等原則，而非具體表明合於不適用
    法規、適用法規不當、或行政訴訟法第243條第2項所列各款
    之情形，難認對該判決之如何違背法令已有具體之指摘。依
    首開規定及說明，應認其上訴為不合法。
四、據上論結，本件上訴為不合法。依行政訴訟法第249條第1項
    前段、第104條、民事訴訟法第95條、第78條、第85條第1項
    前段，裁定如主文。
中    華    民    國    99    年    5     月    27    日
                    最高行政法院第六庭
                        審判長法官  吳  明  鴻
                              法官  林  茂  權
                              法官  侯  東  昇
                              法官  劉  介  中
                              法官  黃  秋  鴻

以  上  正  本  證  明  與  原  本  無  異
中    華    民    國    99    年    5     月    28    日
                              書記官  吳  玫  瑩

司法院資訊處製作；財團法人民間司法改革基金會備份。
